【裁判字號】    96,聲判,170
【裁判日期】    970218
【裁判案由】    聲請交付審判
【裁判全文】
臺灣臺北地方法院刑事裁定             96年度聲判字第170號
聲  請  人  法商皮耶華德莫化粧品公司（PIERRE  FABRE
            DERMO  COS.
                     -log.
代  表  人  Jacques F.
代  理  人  周金城律師
            鄭懷君律師
            成樞律師
被      告  甲○○
上列聲請人因被告違反商標法等案件，不服臺灣高等法院檢察署
檢察長中華民國96年9月6日96年度上聲議字第4190號駁回聲請再
議之處分（原不起訴處分案號：臺灣臺北地方法院檢察署95年度
偵字第17161號），聲請交付審判，本院裁定如下：
    主  文
聲請駁回。
    理  由
一、按告訴人不服上級法院檢察署檢察長或檢察總長認再議為無
    理由而駁回之處分者，得於接受處分書後10日內委任律師提
    出理由狀，向該管第一審法院聲請交付審判；法院認為交付
    審判之聲請不合法或無理由者，應駁回之，刑事訴訟法第25
    8條之1、第258條之3第2項前段，分別定有明文。
二、本件聲請人即告訴人法商皮耶華德莫化粧品公司曾以被告甲
    ○○涉犯違反商標法等罪，向臺灣臺北地方法院檢察署檢察
    官提出告訴，經該檢察署檢察官為不起訴處分後，聲請人不
    服聲請再議，亦經臺灣高等法院檢察署檢察長以再議無理由
    予以駁回，聲請人於民國96年09月21日收受臺灣高等法院檢
    察署處分書後委任律師為代理人，於96年10月01日向本院聲
    請交付審判，未逾法定不變期間，合先敘明。
三、聲請交付審判意旨略以：
  (一)被告於本案所販售之「婕若琳魔術14日夜雙效精華」產品（
    下稱系爭商品），其中水楊酸（Salicylic acid）成分超過
    行政院衛生署公告含藥化粧品基準限量，參酌行政院衛生署
    公告含藥化粧品基準限量，系爭商品應以藥品列管，且非經
    核准，不得輸入、販賣。被告既未依法向衛生署聲請核准販
    賣，其所販售者自為非法之商品。被告擅自將告訴人享有商
    標專用權商標中「婕若琳」字樣，使用於廣告文宣上，藉以
    表彰、推廣、銷售該等非法商品，足使消費者無從區辯該等
    不法商品與聲請人在臺銷售之合法產品之異同，而將被告販
    售之非法產品誤認為合法，致因信賴聲請人商標之消費者，
    進而購買該等非法產品使用，顯與商標權為表彰來源功能及
    品質保障功能相悖，被告所為顯已違反商標法。
  (二)不構成侵害商標權之平行輸入行為，除主觀上不具故意或過
    失外，客觀上尚須不致使消費者產生混淆為必要。如平行輸
    入業者已善盡標示義務，使消費者得充分明辨商品之正確來
    源，且該平行輸入之商品於品質及服務上並無差異，得維商
    標權所欲達之來源及品質保障功能，始足當之。今被告所販
    售者既為非法之產品，則不論被告是否善盡表彰其來源之標
    示義務，該等不法產品自難謂與聲請人在臺販售之合法產品
    有同一水準品質，故並非合法之平行輸入，仍有違反商標法
    。
  (三)聲請人早於94年11月09日即委請律師函達被告，聲請人正式
    引進與被告販售本件商品同一商標之產品來臺委由統一藥品
    股份有限公司（下稱統一藥品公司）銷售時，業已將其中水
    楊酸成分比例予以調整，以符合本國相關法令等。被告販售
    之系爭商品既係向案外人歐俊良購入而非購自統一藥品公司
    ，則被告於收受前揭函文後，非但應已明瞭其銷售商品之合
    法性堪疑，對其中水楊酸之成分比例逾越本國法令乙節，尤
    無法諉為不知，卻仍執意於其文宣廣告上使用聲請人之前揭
    商標，繼續表彰並販售該等不法商品，被告主觀上具有違反
    商標法之故意，至少亦具未必故意，昭然若揭。
四、按刑事訴訟法第258條之1規定告訴人得向法院聲請交付審判
    ，係對於「檢察官不起訴或緩起訴裁量權」制衡之一種外部
    監督機制，法院僅就檢察官所為不起訴或緩起訴之處分是否
    正確加以審查，以防止檢察機關濫權。依此立法精神，同法
    第258條之3 第3項規定法院審查聲請交付審判案件時「得為
    必要之調查」，其調查證據之範圍，自應以偵查中曾顯現之
    證據為限。而依同法第260 條對於「不起訴處分已確定或緩
    起訴處分期滿未經撤銷者得再行起訴」規定之立法理由說明
    ，該條所謂不起訴處分已確定者，包括「聲請法院交付審判
    復經駁回者」之情形在內。故前述「得為必要之調查」，其
    調查證據範圍，即應以偵查中曾顯現之證據為限，不得就告
    訴人新提出之證據再為調查，亦不得蒐集偵查卷以外之證據
    。如不然，將與刑事訴訟法第260 條之再行起訴規定混淆不
    清，亦將使法院兼任檢察官之角色，而有回復「糾問制度」
    之虞。又法院為交付審判之裁定時，視為案件已提起公訴，
    案件即進入審判程序，顯見法院裁定交付審判之前提，必須
    偵查卷內所存之證據，已符合刑事訴訟法第251條第1項所規
    定檢察官應提起公訴之「足認被告有犯罪嫌疑」情形，亦即
    該案件已經跨越起訴門檻，始應為交付審判之裁定。倘該案
    件須另行蒐證偵查，始能判斷應否交付審判者，因交付審判
    之審查制度，並無如同再議制度得為發回原檢察官續行偵查
    之設計，法院即應依同法第258條之3 第2項前段規定，以聲
    請無理由裁定駁回。次按犯罪事實應依證據認定之，無證據
    不得認定犯罪事實，刑事訴訟法第154條第2項定有明文；又
    認定不利於被告之事實，須依積極證據，苟積極證據不足為
    不利於被告事實之認定時，即應為有利於被告之認定，更不
    必有何有利之證據，有最高法院30年上字第816 號判例可稽
    。
五、聲請人即告訴人以被告有違反藥事法及商標法之罪嫌而提出
    告訴，臺灣臺北地方法院檢察署檢察官偵查結果以：被告固
    有販賣系爭商品之事實，然該等商品係由凱荃興業有限公司
    （下稱凱荃公司）自法國進口，再販售與被告，業據證人即
    凱荃公司負責人歐俊良及其配偶游雅涵到庭證述明確，並為
    聲請人代理人成樞律師所不否認，且證人歐俊良前因非法
    輸入上開商品，違反化粧品衛生管理條例第7條第1項、第27
    條第1 項規定，經臺灣臺中地方法院以95年度易字第3598號
    判處有罪確定，亦有該判決書在卷可憑，足認上開商品係由
    歐俊良自國外輸入，被告僅係向歐俊良購買上開商品而陳列
    、販售，未有何輸入行為，核其陳列、販售上開商品行為係
    違反化粧品衛生管理條例第23條第3 項規定，依同條例第28
    條前段規定，應處新臺幣10萬元以下罰鍰，乃屬行政罰，與
    刑責無涉。又本件商品經送行政院衛生署檢驗結果，含有水
    楊酸成分，且已超出行政院衛生署公告含藥化粧品基準限量
    ，應以違反化粧品衛生管理條例處理，非屬藥事法所稱之「
    藥品」，此有行政院衛生署95年8月7日衛署藥字第09500230
    24號函在卷可憑，是本案被告之行為，並無藥事法之適用餘
    地。又上開商品雖非由聲請人授權在臺經銷之統一藥品公司
    自告訴人處進口，惟亦無實據足認該商品非平行輸入之真正
    商品，況被告係自歐俊良處取得該商品，難認其主觀上對於
    上開商品所附之商標是否為仿冒一情有所認識，自無從遽依
    聲請人即告訴人之單方指訴，遽令被告擔負商標法第82條之
    罪責等為由，而為不起訴處分。臺灣高等法院檢察署檢察長
    審核結果，就違反商標法部分，以原不起訴處分經核並無不
    合，認為告訴人之再議聲請為無理由，而駁回告訴人再議聲
    請；就違反藥事法部分，以被告涉犯藥事法部分，侵害者為
    非個人法益，聲請人非犯罪之直接被害人，對於此部分不起
    訴處分，不得聲請再議，聲請人就該部分具狀聲請再議為不
    合法而函覆聲請人。
六、經查：
  (一)「GALENIC婕若琳」、「ELANCYL」字樣係聲請人向經濟部中
    央標準局（現改制為經濟部智慧財產局）申請註冊，指定使
    用於潤膚油、化粧水、化粧品等類商品之商標，有中華民國
    商標註冊證附卷可稽（見95年度他字第2136號卷第21至25頁
    ）。又被告係址設臺北市○○街○段3號、臺北市○○路95號
    「莫麗百貨行」之負責人，有臺北市商業管理處營利事業登
    記公示詳細資料在卷可憑（見95年度他字第2136號卷第28、
    29頁）。聲請人於94年11月09日委請律師函知被告：聲請人
    正式引進與被告販售本件商品同一商標之產品來臺銷售時，
    業已將其中水楊酸成分比例予以調整，以符合本國化粧品衛
    生管理條例規定，被告所販售之系爭商品，非直接向聲請人
    所購買，聲請人自未為上揭成分比例之調整，未經衛生署核
    准，自不得輸入、販賣等語，被告於翌日收到前開函文，聲
    請人於94年11月20日派員分別前往上開百貨行前述二址購得
    系爭「婕若琳魔術14日夜雙效精華」商品，且被告於其文宣
    廣告上使用聲請人享有商標專用權之「婕若琳」字樣等情，
    有聲請人提出其所購買前述商品之照片、發票、廣告文宣、
    律師函、送達回證（見95年度他字第2136號卷第30至38頁）
    在卷可考。
  (二)被告所販賣之系爭商品係由凱荃公司自法國進口，再販售與
    被告之情，業據證人即凱荃公司負責人歐俊良及其配偶游雅
    涵於偵查中證述明確（見95年度偵字第17161 號卷第25、26
    頁），並為被告所自承。且證人歐俊良前因非法輸入上開商
    品，違反化粧品衛生管理條例第7條第1項、第27條第1 項規
    定，經臺灣臺中地方法院以95年度易字第3598號判處有期徒
    刑五月確定，亦有該判決書在卷可憑（見95年度偵字第1716
    1號卷第17至21頁）。
  (三)聲請人代理人不能確定被告所販賣之系爭商品是否為仿冒品
    ，業據聲請人代理人涂成樞律師於偵查中供承在卷（見95年
    度偵字第17161 號卷第31頁），且於前述歐俊良所涉違反藥
    事法等案件偵查中，告訴人不對商標部分提出告訴乙節，亦
    據聲請人代理人鄭懷君律師於前述案件偵查中陳述明確（見
    臺灣板橋地方法院檢察署95年度他字第1977號卷第73頁）。
    準此，系爭商品雖非由聲請人授權在臺經銷之統一藥品公司
    自聲請人處進口，惟亦無實據足認該商品非平行輸入之真正
    商品，從而，被告所販賣之系爭商品既係由統一藥品公司以
    外之公司自聲請人處所輾轉購買進口，則系爭商品之來源並
    無虛偽不實，被告自無需擔負商標法之罪責。至於聲請人所
    提臺灣高等法院81年10月13日（81）廳民一字第16977 號座
    談會意見，係針對民事責任，且以被授權人已在當地發展出
    獨立之商譽，消費者已生混淆、誤認為必要條件，尚難謂與
    本案情形相符。
  (四)依據行政院衛生署藥物食品檢驗局95年05月30日藥檢壹字第
    0950010670號檢驗報告書，案內檢體「雙效魔術精華-Day」
    ，檢出含Salicylic acid 1.9﹪；「雙效魔術精華-Night」
    ，檢出含Salicylic acid 0.16﹪；「魔術14日夜雙效-Day
    」，檢出含Salicylic acid 0.17﹪；「魔術14日夜雙效-Ni
    ght」，檢出含Salicylic acid 0.15﹪。案內檢體，檢出Sa
    licylic acid含量低於衛生署公告含藥化粧品基準限量0.2
    ﹪以下者，得以一般化粧品管理，不得宣稱醫療效能；唯「
    雙效魔術精華-Day」，檢出含Salicylic acid 1.9﹪，超出
    衛生署公告含藥化粧品基準限量0.2 -1.5﹪範圍，非以『藥
    品』管理，應以違反化粧品衛生管理條例處理，有行政院衛
    生署95年8月7日衛署藥字第0950023024號函在卷可憑（見95
    年度偵字第17161 號卷第14頁）；再者，按產品屬性之判定
    係依其成分含量、用途、用法、用量等詳細資料整體綜合考
    量判別之，案內檢體「雙效魔術精華-Day」，檢出含Salicy
    lic acid 1.9﹪，超出衛生署公告含藥化粧品基準限量0.2-
    1.5 ﹪範圍，依其標示用途及外觀綜合判定，不以『藥品』
    管理，而以違反化粧品衛生管理條例處理，亦有行政院衛生
    署95年10月24日衛署藥字第0950037891號函附於臺灣板橋地
    方法院檢察署95年度偵字第25985號卷第4頁可佐。而本案之
    系爭商品就是前開衛生署函中所述之「雙效魔術精華-Day」
    、「雙效魔術精華-Night」產品，另「魔術14日夜雙效-Day
    」、「魔術14日夜雙效-Night」產品是向統一藥品公司購得
    的，一個包裝內有日劑及夜劑，這二個產品四項一起送驗之
    情，亦據聲請人代理人涂成樞律師於偵查中陳述明確（見95
    年度偵字第17161 號卷第23、24頁）。是據上所述，系爭商
    品不以「藥品」管理，而以違反化粧品衛生管理條例處理，
    被告自無違反藥事法可言，併此敘明。
七、綜上所述，本案偵查卷內所存證據既非足使本院認定被告涉
    有違反商標法犯罪嫌疑，而有檢察官應提起公訴之情事，法
    院就聲請交付審判案件之調查證據範圍，又以偵查中曾顯現
    之證據為限，不得蒐集偵查卷以外之證據；是本件聲請交付
    審判，無從准許，應予駁回。
八、依刑事訴訟法第258條之3第2項前段，裁定如主文。
中    華    民    國    97    年    2     月    18    日
                  刑事第五庭審判長法  官  黃程暉
                                  法  官  何俏美
                                  法  官  賴秀蘭
以上正本證明與原本無異。
本裁定不得抗告。
                                  書記官  游秀珠
中    華    民    國    97    年    2     月    20    日


司法院資訊處製作；財團法人民間司法改革基金會備份。
